臺灣板橋地方法院刑事判決　　　　　 95年度交簡上字第150號
公　訴　人　臺灣板橋地方法院檢察署檢察官
上　訴　人
即　被　告　甲○○
上列上訴人即被告因過失傷害等案件，不服本院民國95年9 月29
日95年度交簡字第921 號第一審判決（聲請簡易判決處刑案號：
95年度偵字第15439 號），提起上訴，本院管轄之第二審合議庭
判決如下：
    主  文
上訴駁回。甲○○緩刑貳年。
    事  實
一、甲○○係計程車司機，為從事駕駛業務之人，於民國94年12
    月18日上午5 時15分許，駕駛車號743-CV號營業小客車，沿
    臺北縣永和市○○路往永和路2 段方向行駛，行經臺北縣永
    和市○○路與仁愛路口時，應注意車輛行至交叉路口，轉彎
    車應讓直行車先行，並應注意車前狀況，隨時採取必要之安
    全措施，而依當時情況又無不能注意情事，竟疏未注意，貿
    然向左轉前進；適乙○○亦騎乘之車號UEP-506 號輕型機車
    沿上開仁愛路往保福路方向行駛，亦未注意車前狀況；甲○
    ○所駕駛之上開營業用小客車乃與對向由乙○○所騎乘前揭
    輕型機車發生碰撞，致乙○○人車倒地，受有頭部外傷併下
    巴撕裂傷及右側下顎髁骨折等傷害。
二、案經乙○○訴由臺灣板橋地方法院檢察署檢察官偵查後聲請
    簡易判決處刑。
    理  由
一、訊據被告甲○○對於上揭犯罪事實均坦承不諱，核與告訴人
    乙○○所指訴之情節相符。告訴人乙○○因本件車禍事故致
    受有頭部外傷併下巴撕裂傷及右側下顎髁骨折之傷害等情，
    亦有卷附天主教耕莘醫院永和分院乙種診斷證明書與國立臺
    灣大學醫學院附設醫院診斷證明書各一紙可稽（見95年度他
    字第2565號偵查卷第7 、8 頁）。再按「汽車行駛時，駕駛
    人應注意車前狀況，並隨時採取必要之安全措施」，道路交
    通安全規則第94條第3 項定有明文，且按「汽車行駛至交岔
    路口，其行進、轉彎，應依左列規定：六轉彎車應讓直行車
    先行」，上開規則第102 條第1 項第6 款亦有明文。查被告
    於上開時地駕駛營業小客車，自應注意上揭規定，且當時天
    候晴，夜間有照明，道路狀況良好無障礙物，視距良好等，
    此有道路交通事故現場圖、道路交通事故調查報告表(一)、(二)
    與現場照片等文件附卷可按（見95年度他字第2565號偵查卷
    第17至19頁、第22至27頁），並無不能注意之情形，被告竟
    疏未注意車前狀況，違反上揭規定，轉彎車未暫停讓直行車
    先行，為肇事主因；而告訴人乙○○騎乘輕型機車，未注意
    車前狀況，為肇事次因等情，亦業據臺灣省臺北縣區車輛行
    車事故鑑定委員會鑑定明確，此有上開單位之鑑定意見書在
    卷足憑（見95年度他字第2565號偵查卷第33至34頁）。足徵
    因被告之上開過失行為，適告訴人騎乘輕型機車未注意車前
    狀況，致二車發生碰撞，告訴人因此受傷，是被告之過失行
    為與告訴人受傷間顯有相當因果關係甚明。本件事證明確，
    被告犯行堪以認定，應予依法論科。
二、核被告甲○○所為，係犯刑法第284 條第2 項前段之業務過
    失傷害罪。又按「行為後法律有變更者，適用行為時之法律
    ；但行為後之法律有利於行為人者，適用最有利於行為人之
    法律」，刑法第2 條第1 項定有明文。本件被告於犯上開過
    失傷害罪時之刑法第41條第1 項前段規定：「犯最重本刑為
    五年以下有期徒刑以下之刑之罪，而受六個月以下有期徒刑
    或拘役之宣告，因身體、教育、職業、家庭之關係或其他正
    當事由，執行顯有困難者，得以一元以上三元以下折算一日
    ，易科罰金。」又被告行為時之易科罰金折算標準，修正前
    罰金罰鍰提高標準條例第2 條前段（現已刪除）規定，就其
    原定數額提高為100 倍折算一日，則本件被告行為時之易科
    罰金折算標準，應以銀元三百元折算一日，經折算為新臺幣
    後，應以新臺幣九百元折算為一日。惟95年7 月1 日修正公
    布施行之刑法第41條第1 項前段則規定：「犯最重本刑為五
    年以下有期徒刑以下之刑之罪，而受六個月以下有期徒刑或
    拘役之宣告者，得以新臺幣一千元、二千元或三千元折算一
    日，易科罰金。」比較修正前後之易科罰金折算標準，以95
    年7 月1 日修正公布施行前之規定，較有利於被告，依刑法
    第2 條第1 項前段，自應適用修正前刑法第41條第1 項前段
    規定，諭知易科罰金之折算標準。原審審酌被告過失程度及
    犯後態度等一切情狀，適用上開法條及罰金罰鍰提高標準條
    例第1 條前段、修正前同條例第2 條之規定，就被告所犯之
    業務過失傷害罪，量處有期徒刑4 月，如易科罰金以銀元
    300 元折算1 日，經核其認事用法，均無不當，量刑亦稱妥
    適，應予維持（原審引用法條部分贅載為「修正前」罰金罰
    鍰提高標準條例第1 條前段，應予更正，附此敘明）。被告
    上訴指摘原審判決量刑過重云云，為無理由，應予駁回。
三、另查，被告前於73年間雖因犯竊盜罪經本院判處有期徒刑4
    月，緩刑2 年確定，惟緩刑期滿未經撤銷，其刑之宣告失其
    效力，此外並無其他前科，此有臺灣高等法院被告前案紀錄
    表一份附卷可稽，其因一時駕駛疏失而罹刑典，業已與告訴
    人達成調解，賠償告訴人之損失，告訴人亦表明不再追究被
    告之刑事責任等情，有調解筆錄1 份附卷可按（見本院簡上
    字卷第20頁），被告經此偵、審教訓後，當知所警惕，謹慎
    駕駛，信無再犯之虞，本院因認原審對被告所宣告之刑，以
    暫不執行為適當，爰併諭知宣告緩刑2 年，以勵自新。（查
    被告行為後，刑法第74條亦於95年7 月1 日修正施行，惟犯
    罪在新法施行前，新法施行後，緩刑之宣告，應適用新法第
    74條之規定，最高法院95年第8 次刑事庭會議決議第七點可
    供參照）
據上論斷，應依刑事訴訟法第455 條之1 第1 項、第3 項、第36
8 條，刑法第74條第1項第1 款，判決如主文。
本案經檢察官張誌洋到庭執行職務。
中　　華　　民　　國　　96　　年　　3 　　月　　9 　　日
                  刑事第五庭審判長法　官  陳坤地
                                  法  官  李麗珠
                                  法  官  許映鈞
以上正本證明與原本無異
本件不得上訴
                                  書記官　范煥堂
中　　華　　民　　國　　96　　年　　3 　　月　　9 　　日
附錄：
中華民國刑法第284條：
因過失傷害人者，處 6 月以下有期徒刑、拘役或 5 百元以下罰
金，致重傷者，處1 年以下有期徒刑、拘役或5 百元以下罰金。
從事業務之人，因業務上之過失傷害人者，處 1 年以下有期徒刑
、拘役或1 千元以下罰金，致重傷者，處 3 年以下有期徒刑、
拘役或2 千元以下罰金。
